臺灣高等法院高雄分院民事判決　九十年度上字第一一五號
　　　上　　訴　 人
　　　即附帶被上訴人　乙○○
　　　即附帶上 訴 人　甲○○.
右當事人間請求損害賠償事件，上訴人對於中華民國九十年二月十六日臺灣澎湖地方
法院八十九年度訴字第三五號第一審判決提起上訴，被上訴人為附帶上訴，本院判決
如左：
      主      文
上訴駁回。
原判決關於命附帶上訴人給付部分，及命其負擔訴訟費用之裁判廢棄。
右開廢棄部分，附帶被上訴人在第一審之訴駁回。
第二審訴訟費用關於上訴部分，由上訴人負擔。第一審訴訟費用關於命附帶上訴人負
擔部分，及第二審訴訟費用關於附帶上訴部分，由附帶被上訴人負擔。
      事實及理由
一、上訴人即附帶被上訴人（下稱上訴人）主張：上訴人原為澎湖縣馬公市○○路十
    四號三層樓房屋主，該屋價值約新台幣（下同）一千萬元，並曾有出價八百二十
    萬元購買，為上訴人所拒，被上訴人為隔鄰同上路十六號二層樓房屋主，被上訴
    人於民國八十八年七月間，違法增建該屋第三層樓，竟未於與上訴人房屋交界處
    設置牆壁或排水設施，致雨水沿兩造房屋樓頂交界處滲流至上訴人房屋三樓，造
    成上訴人房屋價值低落，導致有意購買者查看房屋牆壁現況後，均喪失購買意願
    ，最後經法院民事執行處第五次減價拍賣，以六百五十七萬七千元賣出，為此依
    據侵權行為法則，訴請被上訴人賠償房屋價差約二百五十萬元及法定遲延利息等
    語。原審判決被上訴人應給付上訴人六萬九千八百六十六元，及自起訴狀繕本送
    達翌日起計算之法定遲延利息，上訴人及被上訴人分別就其敗訴部分，提起上訴
    及附帶上訴。上訴人之聲明為：(一)原判決不利部分廢棄。(二)被上訴人應再給付上
    訴人二百四十三萬零一百三十四元，並自八十九年八月五日起至清償日止，按週
    年利率百分之五計算之利息。(三)附帶上訴駁回。
二、被上訴人即附帶上訴人（下稱被上訴人）則抗辯：上訴人房屋早於被上訴人增建
    房屋前就已漏水，故上訴人房屋漏水與被上訴人無關。而被上訴人增建房屋時，
    曾要求上訴人同意封死上訴人不合法開設之窗台，以利灌漿防止漏水，但上訴人
    置之不理，被上訴人已盡注意義務。再者，上訴人認為被上訴人應在屋頂設置牆
    壁以防止漏水，但此為建築法規所無之規範，故上訴人不能據此即認被上訴人應
    就漏水事實負賠償之責。況且，近年因房地價格下跌，該價差應與漏水無關。此
    外，上訴人房屋業已出賣他人，並無支付修繕費用，其未因房屋漏水受有任何損
    害，自不能訴請被上訴人賠償等語，資為抗辯。上訴人上訴後，被上訴人就原審
    敗訴部分提起附帶上訴，其聲明為：(一)上訴駁回。(二)原判決關於被上訴人敗訴部
    分廢棄。(三)右廢棄部分，上訴人在第一審之訴駁回。
三、上訴人主張兩造曾為隔鄰房屋之所有人，被上訴人曾於八十八年間，將自己二層
    樓房屋增建三樓，增建後兩造樓頂相鄰處並未蓋有新圍牆，僅有上訴人既有之圍
    牆存在，其後上訴人之房屋於八十八年七月間發生漏水情形，被上訴人房屋亦斷
    續漏水，迄於八十九年七月三日被上訴人僱請川泰公司於屋頂設置伸縮縫，並自
    屋內灌入化學材質物品後，兩造房屋漏水情形始行消滅等事實，為兩造所不爭執
    ，並經原審勘驗兩造房屋後製有勘驗筆錄附卷可佐，而堪認定。惟上訴人主張系
    爭房屋原有一千萬元價值，亦有人出價八百二十萬元，嗣因漏水造成以六百五十
    七萬七千元拍定，其前後價差應由被上訴人負擔一節，則為被上訴人所否認。是
    本件所爭執者，首應審酌上訴人是否受有房屋減少價格之損害？
四、按不法毀損他人之物者，被害人得請求賠償其物因毀損所減少之價額，民法第一
    百九十六條定有明文；又關於侵權行為損害賠償之請求權，以受有實際損害為成
    立要件，若絕無損害亦即無賠償之可言，最高法院十九年上字第三六三號判例足
    資參酌。經查，本件上訴人之房屋固因漏水受有損害，業經原審勘驗在卷，並有
    現場照片六幀附卷可稽（原審卷第九八頁、第九九頁）。上訴人主張系爭房屋於
    事發前即自八十七年九月一日起至同年十一月一日止委託房屋仲介公司出售價格
    一千萬元，有人出價八百餘萬元，上訴人因惜價未售，嗣因漏水僅拍得六百五十
    七萬餘元，而認該房屋有所價差一節，業據其提出委託銷售契約書足憑（原審卷
    第六頁、第七頁），然證人即房屋仲介公司之人員洪明賢於原審九十年一月三十
    日證稱：我曾經受上訴人委託銷售房屋，上訴人委託之價位是一千萬元，至於房
    屋實際價格我不曉得，在三年前有客戶口頭出八百五十萬元，但是屋主沒有意思
    要賣，後來房屋不景氣，屋主又降到八百九十萬元求售，但是沒有人要買，我從
    來沒有聽過該屋有漏水情形等情（原審卷第二一０頁），則上訴人所主張之一千
    萬元為其個人所定之價格，其後雖有人出價八百五十萬元，惟上訴人不願出售，
    嗣因房屋市場不景氣，上訴人自願降為八百九十萬元，均無人應買，足認當時國
    內房屋市場確係普遍不景氣。又本院調取原審八十八年度執字第二九三號民事執
    行卷宗核閱，該房屋價格經原審函查澎湖縣政府建設局，該局就房屋之式樣為「
    洋式」、構造為「鋼筋水泥」及「鋼筋混凝土」、面積為「二一二．一九」、「
    十五．四六」平方公尺，鑑定房屋價格為六十八萬零六百七十三元，有該房屋鑑
    價證明書可稽（執行卷(一)第四十頁），並經上訴人於八十八年七月十六日在民事
    執行處表示，系爭房屋坐落之土地馬公市五八八─一九地號土地價格為六百六十
    五萬元，系爭房屋價格為三百二十萬元，增建部分價格為十五萬元（執行卷(一)第
    四六頁），而原審民事執行處即於八十八年八月五日依上訴人上開價格定第一次
    拍賣之最低價格，有該拍賣公告足參（執行卷(一)第五二頁、第五三頁），是法院
    當時係依上訴人之意見定最低價格總價為一千萬元，惟嗣後因無人應買，經數次
    減價拍賣，始於第五次減價拍賣為訴外人楊春祥以六百五十七萬七千元拍定，有
    該五次拍賣公告及拍定不動產筆錄等可稽（原審卷第三七頁至第七九頁）。準此
    ，該第一次拍賣之最低價格係因上訴人之陳述而訂定，並非經實地鑑定而得，與
    前述上訴人委託仲介公司出賣，經減價為八百九十萬元，尚有一百十萬元之差，
    是該一千萬元之最低價格已難採為該房屋受損前之價格標準。且依上開資料觀之
    ，並無因上訴人之房屋漏水而減價拍賣之情，而證人楊春祥即拍定人亦於本院證
    稱：（你買房子時是否知道會漏水？）不知道」、「（是否知道房子為何會減價
    拍賣？）不知道，我買房子以後，才知道會漏水」等語（本院卷第六二頁），足
    見拍定人楊春祥購買時並不知房屋有漏水情形，自難認其購買價格係考量房屋漏
    水情事。是法院減價拍賣係因無人應買，而由法院應債權人之請求依法定程序減
    價拍賣，尚與系爭房屋是否漏水並無關連，難謂上訴人因房屋漏水，而受有房屋
    減少價格之損害。此外，上訴人未能舉證證明尚有何購買者查看系爭房屋牆壁現
    況後，喪失購買意願情事，其主張自無足採。至訴外人楊春祥於八十九年六月二
    十七日始取得該屋所有權，在此之前，該屋均屬上訴人所有占用中。而上訴人於
    該期間縱因漏水而使其對房屋之使用權利受限，惟上訴人既僅請求該房屋減少價
    格之損害，本院自無從審酌其他損害。
五、綜上所述，上訴人並未受有房屋減少價格之損害，其本於侵權行為之法律關係，
    請求被上訴人給付房屋價差二百五十萬元及利息，為無理由，應予駁回。原審判
    命被上訴人給付六萬九千八百六十六元及利息，而駁回上訴人其餘之訴。關於原
    審駁回上訴人請求部分，核無不當，上訴意旨指摘原判決此部分不當，求予廢棄
    改判，為無理由，應駁回其上訴；惟命被上訴人即附帶上訴人給付上訴人即附帶
    被上訴人部分，為附帶上訴人敗訴之判決，自有未洽，附帶上訴人就此部分指摘
    原判決不當，求予廢棄改判，為有理由，爰由本院將原判決此部分予以廢棄改判
    如主文第三項所示。
六、本件事證已臻明確，兩造其餘攻擊防禦方法及舉證，經核與判決結果不生影響，
    爰不予一一論斷，附此敘明。
據上論結，本件上訴為無理由，附帶上訴為有理由，依民事訴訟法第四百四十九條第
一項、第四百五十條、第七十八條，判決如主文。
中　　　華　　　民　　　國　　九十一　　年　　　五　　　月　　二十一  　日
                                      臺灣高等法院高雄分院民事第一庭
~B1審判長法官　黃金石
~B2　　　法官　鄭月霞
~B3　　　法官　魏式璧
右為正本係照原本作成。
如對本判決上訴，須於判決送達後二十日內向本院提出上訴狀，其未表明上訴理由者
，應於上訴後二十日內向本院提出上訴理由書（均須按他造當事人之人數附繕本）。
上訴時應提出委任律師或具有律師資格之人之委任狀，並依附註條文規定辦理。
中　　　華　　　民　　　國　　九十一　　年　　　五　　　月　　二十四　　日
~B法院書記官　林靜霙
附註：
民事訴訟法第四百六十六條之一：
對於第二審判決上訴，上訴人應委任律師為訴訟代理人，但上訴人或其法定代理人具
有律師資格者，不在此限。
上訴人之配偶、三親等內之血親、二親等內之姻親，或上訴人為法人、中央或地方機
關時，其所屬專任人員具有律師資格並經法院認為適當者，亦得為第三審訴訟代理人。
第一項但書及第二項情形，應於提起上訴或委任時釋明之。
　　　　　　　　　　　　　　　　　　　　　　　　　　　　　　　　　　　　Ｋ
